【裁判字號】    92,上易,842
【裁判日期】    920717
【裁判案由】    侵占
【裁判全文】
臺灣高等法院高雄分院刑事判決          九十二年度上易字第八四二號
    上  訴  人  台灣高雄地方法院檢察署檢察官
    被      告  甲○○
右上訴人因被告侵占案件，不服臺灣高雄地方法院九十二年度易字第三七五號中華民
國九十二年四月廿一日第一審判決（起訴案號：臺灣高雄地方法院檢察署九十二年度
偵字第一六０九號），提起上訴，本院判決如左：
      主      文
原判決撤銷。
甲○○意圖為自己不法之所有，而侵占自己持有他人之物，處拘役伍拾日，如易科罰
金，以佰元折算壹日。緩刑貳年。
      事      實
一、甲○○於民國九十一年二月二日，在台北縣新莊市○○路三０四號五樓，向乙○
    ○租借車牌號碼：ＺＤ－五四０營業小客車一部。雙方並簽訂合約書為憑，約定
    每日租金新台幣（以下同）六百元，每五天繳付一次，如超過五天沒付款合約自
    動終止，甲○○應將車子歸還乙○○。詎甲○○當日取得該車後，即未繳納任何
    車租，並意圖為自己不法之所有，將其持有之該車予以侵占入己。乙○○屢向其
    催討租金及返還上開車子，均置不理，始悉上情。九十一年五月廿日，經乙○○
    具狀提出告訴，甲○○始於九十一年六月四日返還該車。
二、案經乙○○訴請台灣高雄地方法院檢察署檢察官偵查起訴。
      理      由
一、被告甲○○未於本院審理時到庭，惟於原審訊據被告甲○○固坦承有於右述時地
    向乙○○承租上開小客車，且未依約給付租金之事實不諱，惟矢口否認有前開侵
    占犯行，辯稱：該車當初是我向告訴人租的，我於九十一年二月二日租的，我妹
    婿陳彥名負責乙○○在北部的業務，每十日繳一次租金，租金有繳給陳彥名，該
    車係陳彥名所轉交，並無侵占之情事云云。
二、惟查前開事實，業據告訴人乙○○於偵查中、原審及本院指訴綦詳，並有合約書
    、九十一年五月八日鳳山郵局第三八０號存證信函等影本各一紙在卷可稽。又查
    被告與告訴人簽立之租賃合約書上，詳細載明每日租金六百元，每五天繳付一次
    等語，並經被告緊接簽名，被告要無可能對上情毫無所悉。倘確如被告所言，車
    租由案外人即被告妹婿「陳彥名」轉交，實無可能交付租金與案外人「陳彥名」
    之時間與租金均與合約書所記載之內容有異。況依被告所稱請案外人「陳彥名」
    轉交租金，且其與「陳彥名」之間有姻親關係，然經檢察官多次要求提供案外人
    「陳彥名」年籍資料、聯絡電話及住所，被告卻不能提出，亦始終未攜同案外人
    「陳彥名」到庭，顯與常情不符。參以被告於偵查中供稱：「：：：他昨晚打電
    話給我，說他不敢來，怕有安全的顧慮：：：」、「（問：陳某何時打電話給你
    ﹖）九十一年八月五日晚上十一時二十分左右，打我0000000000號電
    話」云云。然經檢察官查詢該支0000000000門號雙向通聯紀錄，被告
    僅於該段時間接獲來自0000000000號之電話，有中華電信股份有限公
    司南高雄營運處行帳（九一）字第一六二一八號函附卷可稽。又經檢察官函詢台
    灣大哥大股份有限公司，該支0000000000門號行動電話為證人陳政德
    所有，有該公司九十一年九月二日九十一法警字第０九一二八０七四號函在卷可
    按。證人陳政德於偵查中到庭結證：伊非「陳彥名」，亦不認識「陳彥名」其人
    ，亦未曾借給「陳彥名」使用，曾借給被告，借過很多次等語明確。故案外人「
    陳彥名」是否確曾打電話告知被告不出庭，亦有可疑。從而被告辯稱車租已交由
    案外人「陳彥名」交云云，殊難置信。
三、又查被告於偵查中嗣後就車租之交付改稱：「我當初是算受僱於告訴人，租金應
    從工資中扣除」云云。然經檢察官訊及工資數額及工作內容細節，供稱：「（問
    ：薪資多少﹖）當初都沒有說」、「：：我的工作內容是賣溶劑油，貨不是乙○
    ○給的：：（問：由何來﹖）不曉得，我只是賺取接貨、交貨的差額。賺得的錢
    我自己收：：：」云云。嗣又改稱：「我負責台北業務，車租由我在台北幫他賣
    農藥的工資中扣除」云云。經檢察官要求提出買賣農藥之出貨單、估價單及工資
    與車租的對帳細目表，又均無法提出。被告雖辯稱上開薪資與車租金額打平，卻
    無法說明薪資如何計算云云。若被告確另有買賣溶劑油，豈會對貨的來源一問三
    不知，又貨既非告訴人所給，又不知何人所給，又如何能肯定係受告訴人僱用。
    另被告接貨、交貨的差額既均由自己收取，又何來受告訴人僱用之理。被告上開
    供詞，相互矛盾，又與常情有違，均無可取。
四、次查被告於九十一年二月二日與告訴人簽訂合約書取得上開小客車後，即拒繳租
    金，經告訴人於九十一年五月八日以鳳山郵局第三八號存證信函催告其繳納所積
    欠之租金及返還上開小客車，仍置之不理，足見被告於租車之後，即有不法所有
    之侵占意圖，至為明確。綜上所述，被告所辯各情，無非卸責之詞，不足採信。
    本件事證明確，被告之犯行，堪以認定。
五、核被告意圖為自己不法之所有，而侵占自己持有他人之物之行為，係犯刑法第三
    百三十五條第一項之侵占罪。原審未予詳查，遽為被告無罪之諭知，尚有未當。
    公訴人上訴意旨，執此指摘原判決不當，為有理由，自應由本院將原判決撤銷改
    判。審酌被告犯後否認犯行，態度不佳，惟念其事後已返還該車，並清償所欠大
    部分租金，告訴人亦表示不願追究等一切情狀，量處拘役五十日，並諭知易科罰
    金，以三百元折算一日。
六、查被告前未曾受有期徒刑以上刑之宣告，有台灣高等法院被告全國前案紀錄表在
    卷可稽。茲因一時失慮，觸犯刑章，事後已清償大部分租金，並將該車返還予告
    訴人，實害減輕，告訴人亦當庭表示願予原宥。經此偵審程序及科刑教訓，當知
    所警惕，應無再犯之虞，本院因認被告所受刑之宣告，以暫不執行為適當，併宣
    告緩刑二年，以啟自新。
七、被告經合法傳喚，無正當理由不到庭，爰不待其陳述逕行判決。
據上論斷，應依刑事訴訟法第三百六十九條第一項前段、第三百六十四條、第二百九
十九條第一項前段，第三百七十一條、刑法第三百三十五條第一項、第四十一條第一
項、第七十四條第一款，罰金罰鍰提高標準條例第一條前段、第二條，判決如主文。
本案經檢察官郭振昌到庭執行職務。
中    華    民    國     九十二     年       七       月     十  七     日
                              臺灣高等法院高雄分院刑事第三庭
                                  審判長法官  謝宏宗
                                        法官  鄭月霞
                                        法官  黃建榮
右正本證明與原本無異。
不得上訴。
                                      書記官  賴梅琴
中    華    民    國     九十二     年       七       月      二十一    日
附錄：本判決論罪科刑法條：
刑法第三百三十五條第一項
意圖為自己或第三人不法之所有，而侵占自己持有他人之物者，處五年以下有期徒刑
、拘役或科或併科一千元以下罰金。
                                                                   Ａ


司法院資訊處製作；財團法人民間司法改革基金會備份。
